【裁判字號】    98,易,195
【裁判日期】    980323
【裁判案由】    詐欺等
【裁判全文】
臺灣高雄地方法院刑事判決               98年度易字第195號
公  訴  人  臺灣高雄地方法院檢察署檢察官
被      告  乙○○
                    （
上列被告因詐欺等案件，經檢察官提起公訴（98年度偵字第2152
號、第3814號、第6358號），本院判決如下：
    主  文
乙○○所犯如附表所示之罪，均累犯，各處如附表所示之刑。應
執行有期徒刑參年陸月。
    事  實
一、乙○○曾於民國81年、83年間因竊盜、懲治盜匪條例案件，
    分別經本院、臺灣高等法院高雄分院判處有期徒刑1 年2 月
    、11年，懲治盜匪條例部分並經最高法院駁回上訴確定，定
    應執行刑為11年6 月（下稱前案），甫於91年5 月20日縮短
    刑期假釋付保護管束出監，又於同年6 月因搶奪罪，經本院
    以91年訴字第1900號判決判處有期徒刑2 年確定（下稱後案
    ），前案即撤銷假釋，並接續執行前案殘刑5 年5 月30日，
    而於96年9 月26日入監執行，復經本院以96聲減字第6992號
    裁定就前案竊盜部分減為有期徒刑7 月，並與不得減刑之懲
    治盜匪條例部分罪刑，定應執行有期徒刑10年11月，至98年
    1 月7 日縮短刑期執行完畢。詎猶不知悔改，甫出監即分別
    於下列時間、地點，意圖為自己得財產上不法之利益及不法
    之所有，為詐欺、竊盜等犯行：
（一）於98年1 月9 日下午3 時許，明知己無給付車資之能力及
      意願，竟意圖為自己不法利益，撥打國軍退役榮民計程車
      服務中心電話叫車，要求至高雄市○○區○○路（起訴書
      誤載為盛德路）80號載送，丁○○係該計程車服務中心之
      司機，聽聞有叫車客戶，於同日下午4 時10分駕駛車牌號
      碼Y6-545號營業自小客車（即計程車）到達上址後，乙○○即上車乘坐於副駕駛座，並指示丁○○前往高雄縣路竹
      鄉，致丁○○陷於錯誤，誤信其有支付能力而提供搭載之
      服務，至高雄縣路竹鄉後，乙○○未敘明正確地址，僅以
      左轉、右轉之方式指示丁○○前進方向，直至大社路2 巷
      巷口，因乙○○表示不方便，央請丁○○下車至路旁住家
      找綽號「順興」之朋友，因而獲得丁○○載送免付車資之
      利益。又於同日下午4 時35分趁丁○○下車之際，意圖為
      自己不法之所有，未經丁○○知允許，以鑰匙發動電門之
      方式，竊得Y6-545號營業自小客車並逃逸。嗣經警於同日
      下午5 時8 分許在高雄縣田寮鄉○○路○○路頭路口發現
      該車，乙○○拒不下車且似有衝撞員警之舉，警員對該營
      業自小客車左前輪開槍，並逮捕乙○○，始悉上情。
（二）於98年1 月12日上午11時許，在高雄市左營區○○○路與
      元帝路路口，見壬○○所有之車牌號碼1705-JL 號自小客
      車之車門未上鎖且車鑰匙仍插在該車電門上，認有機可趁
      ，乃意圖為自己不法之所有，以鑰匙發動電門之方式竊得
      該車後離去。經警於98年1 月23日15時55分在高雄市左營
      區○○○路與蓮潭路151 巷口攔查，而獲上情。
（三）於98年1 月26日上午9 時前某時，在高雄市○○區○○路
      與河堤路口，明知己無給付車資之能力及意願，竟意圖為
      自己不法利益，攔下庚○○所駕駛車牌號碼為739-XP號之
      營業自小客車，致庚○○陷於錯誤，搭載乙○○到左營區
      ○○路、高雄縣阿蓮鄉、高雄縣田寮鄉及楠梓區後勁煉油
      廠等地找朋友，因而獲得庚○○載送免付車資之利益，直
      至當日9 時許，因乙○○表示要至高雄市左營區○○○路
      282 巷1 號找朋友，而前往上址，乙○○並表示因友人正
      遭通緝中，要庚○○下車在後面等，否則友人見有陌生人
      將不敢出現，庚○○不疑有他下車後，乙○○即意圖為自
      己不法之所有，以鑰匙發動電門之方式，竊取價值約新台
      幣（下同）35萬元車牌號碼735- XP （起訴書誤載為739-
      XP）號之營業自小客車1 台，及車內約3 千元之現金離去
      。嗣該車於98年2 月5 日凌晨0 時31分許，在高雄市○○
      區○○路208 號前為警尋獲。
（四）於98年1 月30日上午9 時許，明知己無給付車資之能力及
      意願，竟意圖為自己不法利益，撥打電話至百樂車行叫車
      ，待計程車司機己○○駕駛車牌號碼10 0-MK 號營業自小
      客車至高雄縣岡山鎮○○路與平和路口載送時，乙○○乃
      言明以4000元之代價要己○○載伊至彰化縣和美鎮竹塘地
      區找朋友，致己○○陷於錯誤，與其達成合意，載送乙○○至彰化後，乙○○又要己○○載伊回高雄市楠梓區之後
      勁地區，以此方式獲得價值4 千元己○○載送免付車資之
      利益。於同日下午1 時40分許，在高雄市楠梓區○○○路
      143 號土地公廟前，乙○○要己○○下車問路，並趁己○○下車問路時，意圖為自己不法之所有，以鑰匙發動電門
      之方式，竊取該價值約15萬元之營業小客車，及車內約3
      萬7 千元之現金。嗣該車在高雄市○○區○○路85巷內為
      警尋獲，並於98年2 月9 日下午4 時許由己○○領回。
（五）於98年2 月9 日上午11時15分前某時，在高雄縣林園鄉○○○路上，明知己無給付車資之能力及意願，竟意圖為自
      己不法利益，攔停甲○○所駕駛之車牌號碼623-NQ號營業
      小客車，致甲○○陷於錯誤，載送乙○○至位於高雄市○○區○○路之三寶宮訪友，後乙○○又表示要到高雄市○○區○○路30巷，以此方式獲得價值約700 元之甲○○載
      送免付車資之利益。並於同日上午11時15分許，在高雄市
      鼓山區○○路30巷附近某處，乙○○要求甲○○下車至路
      旁民宅按電鈴，找一名綽號「阿松」之人，乙○○趁此之
      際，遂意圖為自己不法之所有，以鑰匙發動電門之方式，
      竊取該價值約20萬元之營業小客車，及車內6 千元之現金
      。
（六）於98年2 月13日晚間7 時30分許，在高雄市○○區○○路
      與文康路路口，明知己無給付車資之能力及意願，竟意圖
      為自己不法利益，攔停乘坐辛○○所駕駛車牌號碼不詳之
      營業自小客車，致辛○○陷於錯誤，載送乙○○至屏東縣
      潮州鎮○○路165 號、高雄縣林園鄉○○路上圓又圓賓館
      等地，於同日晚間9 時20分許，乙○○又要求辛○○載送
      其至高雄市○○區○○路106 號前，並以互有感情糾紛，
      不方便下車為由，要求辛○○下車至高雄市○○區○○路
      300 巷內某戶民宅，找一名綽號「興仔」之男子，辛○○
      不疑有他，遂拔下鑰匙、熄火下車；乙○○趁辛○○下車
      之際，又意圖為自己不法之所有，竊取車內辛○○所有之
      西門子牌銀色手機（序號為：000000000000000 號，內含
      門號0000000000號之SIM 卡1 張）1 支及現金150 元，並
      因而獲有辛○○所提供之價值約1880元載送服務之利益。
（七）於98年2 月13日晚間11時51分，明知自己僅有100 元之資
      力，仍駕駛上開犯罪事實（五）（起訴書誤載為三）所竊
      得之623-NQ號營業自小客車，到位於高雄市○○區○○路
      899 號之「許新興加油站」加油，並向加油站員工戊○○
      表示要加九五無鉛汽油加到滿，致戊○○陷於錯誤，乃加
      入810 元之九五無鉛汽油，惟乙○○僅交付100 元後便駕
      駛該車離去，戊○○隨即在發票上記下623-NQ之車牌號碼
      ，並報警處理。
（八）於98年2 月18日凌晨0 時25分，明知自己無資力，仍駕駛
      上開犯罪事實（五）（起訴書誤載為三）所竊得之623-NQ
      號營業自小客車，到位於高雄市三民區○○○路299 號之
      大昌加油站加油，並向加油站員工丙○○表示要加九五無
      鉛汽油加到滿，致丙○○陷於錯誤，乃加入780 元之九五
      無鉛汽油，惟乙○○見丙○○將加油蓋鎖好後，隨即駕駛
      該車離去，丙○○遂報警處理。
（九）嗣經警於98年2 月18日下午3 時10分許，在高雄市○○區
      ○○路200 號之中油加油站前，發現乙○○駕駛犯罪事實
      （五）（起訴書誤載為三）竊得之623-NQ號計程車1 輛、
      該車汽車鑰匙1 把、犯罪事實（六）（起訴書誤載為四）
      竊得之西門子牌銀色行動電話1 支（0000000000、序號：
      000000000000000號）。
二、案經高雄縣政府警察局湖內分局、高雄市政府警察局保安大
    隊暨高雄市政府警察局楠梓分局移請臺灣高雄地方法院檢察
    署檢察官偵查起訴。
    理  由
一、按被告乙○○所為係犯死刑、無期徒刑、最輕本刑為3 年以
    上有期徒刑以外之罪，其於準備程序中就被訴事實為有罪之
    陳述，經受命法官告知簡式審判程序之旨，並聽取公訴人、
    被告之意見後，本院合議庭認為適宜由受命法官獨任進行簡
    式審判程序，依刑事訴訟法第273 條之1 第1 項規定，裁定
    由受命法官獨任進行審判程序，合先敘明。
二、上揭事實，業據被告於本院審理時供承不諱，核與證人即被
    害人丁○○於警詢及偵訊中之供述；證人即被害人壬○○、
    庚○○、己○○、甲○○、辛○○、戊○○、丙○○警詢中
    之供述大致相符，並有現場查獲照片4 張、統一發票2 張、
    高雄市政府警察局楠梓分局警備隊搜索扣押筆錄、扣押物品
    目錄表各1 份在卷可稽，是被告之任意性自白核與事實相符
    ，洵堪採為論罪科刑之依據。本案事證明確，被告上開犯行
    ，堪以認定。
三、論罪科刑部分：
（一）按刑法上之詐欺罪與竊盜罪，雖同係意圖為自己或第三人
      不法之所有而取得他人之財物，但詐欺罪以施行詐術使人
      將物交付為其成立要件，而竊盜罪則無使人交付財物之必
      要，所謂交付，係指對於財物之處分而言，故詐欺罪之行
      為人，其取得財物，必須由於被詐欺人對於該財物之處分
      而來，否則被詐欺人提交財物，雖係由於行為人施用詐術
      之所致，但其提交既非處分之行為，則行為人因其對於該
      財物之支配力一時弛緩，乘機取得，即與詐欺罪應具之條
      件不符，自應論以竊盜罪（最高法院33年上字第1134號判
      例意旨參照）。是本件犯罪事實一（七）（八）部分，係
      由加油站員工自行處分加油站之油（即財物）給被告，且
      該加油站員工之支配力並無鬆弛之狀態，應屬詐欺行為，
      而非竊盜。故核被告於犯罪事實一（一）（三）（四）（
      五）（六）部分所為，係犯刑法第320 條第1 項普通竊盜
      罪、第339 條第2 項詐欺得利罪；於犯罪事實一（二）部
      分所為，係犯刑法第320 條第1 項普通竊盜罪；於犯罪事
      實一（七）（八）部分所為，係犯刑法第339 條第1 項詐
      欺取財罪。檢察官就犯罪事實一（七）（八）部分，起訴
      法條認係犯刑法第320 條第1 項容有未洽，惟其基本社會
      事實相同，本院自得變更起訴法條，附此敘明。又被告所
      犯上開各罪，犯意各別，行為互殊，均應分論併罰。再被
      告有事實欄所載之科刑及執行情形，有臺灣高等法院被告
      前案紀錄表可稽，其於5 年內故意再犯本案有期徒刑以上
      之罪，均為累犯，應依刑法第47條第1 項規定加重其刑。
（二）爰審酌被告正值壯年，不思努力工作，循正當途徑獲取財
      物，竟於前案執行完畢未隔數日，又圖不勞而獲，而以詐
      術騙取計程車資，並藉此竊取計程車及車內財物，以供其
      日常生活所用，嚴重影響社會秩序，並顯示其自我檢束能
      力低弱，再其竊取他人計程車後，復前往加油站對加油站
      員工施用詐術，詐得95汽油及加油服務，危害計程車所有
      人及加油站之利益，且所得汽油價值為1490元，所得車資
      價值約為6580元，所竊取之財物價值約743,150 元，所得
      非微，況其詐騙次數甚多，時間又密接，顯係經過縝密計
      畫而為之犯罪，與一般臨時起意，抑或受到誘惑始為犯罪
      有所不同，量刑本不應從輕，惟念其犯後坦承犯行，態度
      良好，且所竊取之物大部分已經被害人領回，又已得犯罪
      事實一（四）被害人之原諒，不願提起告訴，及其犯罪之
      動機、目的、手段等一切情狀，分別量處如主文所示之刑
      ，並定其應執行刑如主文所示，以資懲擏。
（三）公訴人另以被告本件有多次竊盜犯行，顯有犯罪之習慣為
      由，建請本院諭知被告刑前強制工作。惟按保安處分係針
      對受處分人將來之危險性所為之處置，以達教化、治療之
      目的，為刑罰之補充制度，保安處分中之強制工作，旨在
      對嚴重職業性犯罪及欠缺正確工作觀念或無正常工作因而
      犯罪者，強制其從事勞動，學習一技之長及正確之謀生觀
      念，使其日後重返社會，能適應社會生活。然保安處分之
      措施亦含社會隔離、拘束身體自由之性質，其限制人民之
      權利，實與刑罰同，自應受比例原則之規範，使保安處分
      之宣告，與行為人所為行為之嚴重性、行為人所表現之危
      險性，及對行為人未來行為之期待性相當（最高法院91
      年度臺上字第46 25 號判決意旨參照）。再按18歲以上之
      竊盜犯，有犯罪之習慣者，得於刑之執行前，令入勞動場
      所強制工作，竊盜犯贓物犯保安處分條例第3 條第1 項固
      有明文，惟前開條例，於應執行之刑未達1 年以上者，不
      適用之，此見同條例第2 條第4 項規定即明。查被告最近
      一次執行完畢之竊盜犯行犯罪時間係81年，嗣後雖有搶奪
      、強盜犯行，且被告係於執行完畢甫出監後，復犯本案，
      然衡酌被害人受侵害之財產價值不高，認情節尚非重大，
      且被告犯後坦承犯行，是依比例原則，綜合其所為行為之
      嚴重性、所表現之危險性及對其未來之期待性等情以觀，
      量處如主文所示之刑，已與被告犯行之可罰性相當；此外
      ，卷內並無其他積極之證據足認諭知被告強制工作，乃係
      矯正其竊盜犯行之唯一方法，是依憲法比例原則之要求，
      審酌以強制工作之手段間與達成矯正被告犯罪之目的間，
      應合乎一定之比例，並求得法益間之均衡，本院因認尚無
      於刑之執行前令被告入勞動處所強制工作之必要，爰不依
      刑法第90條第1 項規定，諭知於刑之執行前令入勞動場所
      強制工作。
四、不另為無罪之諭知：
（一）公訴意旨略以：被告乙○○於98年1 月26日上午9 時許，
      於高雄市左營區○○○路282 巷1 號之住處前，意圖為自
      己不法之所有，以鑰匙發動電門之方式，竊取置放於車牌
      號碼735- XP 號之營業自小客車內，價值約4 千元之Noki
      a 牌手機1 支云云。
（二）惟按犯罪事實應依證據認定之，無證據不得認定犯罪事實
      ；不能證明被告犯罪者，應諭知無罪之判決，刑事訴訟法
      第154 條第2 項、第301 條第1 項分別定有明文。次按認
      定不利於被告之事實，須依積極證據，苟積極證據不足為
      不利於被告事實之認定時，即應為有利於被告之認定（最
      高法院30年上字第816 號判例參照）。查檢察官認被告有
      上開犯行，質諸證人即被害人庚○○於警詢中供述：我失
      竊的計程車上有存放3,000 元現金，及Nokia 手機1 支等
      語（高雄市政府警察局楠梓分局卷第12-14 頁），而無扣
      得該遺失手機，亦無其他積極證據足資證明被告乙○○確
      有竊取該支行動電話之犯行，是就此部分自應為被告乙○○有利之認定。惟觀乎檢察官起訴意旨，認此部分犯行與
      前開起訴論罪犯行部分係屬實質上一罪關係，爰就此部分
      應不另為無罪之諭知。
據上論斷，應依刑事訴訟法第273 條之1 、第284 條之1 、第29
9 條第1 項前段、第300 條，刑法第320 條第1 項、第339 條第
1 項、第2 項、第47條第1 項、第51條第5 款，刑法施行法第1
條之1 ，判決如主文。
本案經檢察官許怡萍到庭執行職務。
中    華    民    國    98    年    3     月    23    日
                刑事第十二庭  法  官  楊珮瑛
以上正本證明與原本無異。
如不服本判決應於收受送達後10日內向本院提出上訴書狀，並應
敘述具體理由；如未敘述上訴理由者，應於上訴期間屆滿後20日
內向本院補提理由書（均須按他造當事人之人數附繕本）「切勿
逕送上級法院」。
中    華    民    國    98    年    3     月    24    日
                              書記官  郭南宏
附錄本案論罪科刑法條全文
中華民國刑法第320條第1項
（普通竊盜罪）
意圖為自己或第三人不法之所有，而竊取他人之動產者，為竊盜
罪，處五年以下有期徒刑、拘役或五百元以下罰金。
中華民國刑法第339條第1項、第2項
（普通詐欺罪）
意圖為自己或第三人不法之所有，以詐術使人將本人或第三人之
物交付者，處五年以下有期徒刑、拘役或科或併科一千元以下罰
金。
以前項方法得財產上不法之利益或使第三人得之者，亦同。
附表：
┌──┬────────────┬──────┬───────────┐
│編號│  犯  罪  事  實        │   所犯法條 │    罪名暨宣告刑      │
├──┼────────────┼──────┼───────────┤
│1   │如事實欄一（一）所述之詐│刑法第339 條│乙○○犯詐欺得利罪，累│
│    │欺得利犯行（車資部分）  │第2 項      │犯，處有期徒刑肆月。  │
│    ├────────────┼──────┼───────────┤
│    │如事實欄一（一）所述之竊│刑法第320 條│乙○○犯竊盜罪，累犯，│
│    │盜犯行（竊車部分）      │第1 項      │處有期徒刑伍月。      │
├──┼────────────┼──────┼───────────┤
│2   │如事實欄一（二）所述之竊│刑法第320 條│乙○○犯竊盜罪，累犯，│
│    │盜犯行（竊車部分）      │第1 項      │處有期徒刑伍月。      │
├──┼────────────┼──────┼───────────┤
│3   │如事實欄一（三）所述之詐│刑法第339 條│乙○○犯詐欺得利罪，累│
│    │欺得利犯行（車資部分）  │第2 項      │犯，處有期徒刑肆月。  │
│    ├────────────┼──────┼───────────┤
│    │如事實欄一（三）所述之竊│刑法第320 條│乙○○犯竊盜罪，累犯，│
│    │盜犯行（竊車部分）      │第1 項      │處有期徒刑捌月。      │
├──┼────────────┼──────┼───────────┤
│4   │如事實欄一（四）所述之詐│刑法第339 條│乙○○犯詐欺得利罪，累│
│    │欺得利犯行（車資部分）  │第2 項      │犯，處有期徒刑肆月。  │
│    ├────────────┼──────┼───────────┤
│    │如事實欄一（四）所述之竊│刑法第320 條│乙○○犯竊盜罪，累犯，│
│    │盜犯行（竊車部分）      │第1 項      │處有期徒刑陸月。      │
├──┼────────────┼──────┼───────────┤
│5   │如事實欄一（五）所述之詐│刑法第339 條│乙○○犯詐欺得利罪，累│
│    │欺得利犯行（車資部分）  │第2 項      │犯，處有期徒刑參月。  │
│    ├────────────┼──────┼───────────┤
│    │如事實欄一（五）所述之竊│刑法第320 條│乙○○犯竊盜罪，累犯，│
│    │盜犯行（竊車部分）      │第1 項      │處有期徒刑陸月。      │
├──┼────────────┼──────┼───────────┤
│6   │如事實欄一（六）所述之詐│刑法第339 條│乙○○犯詐欺得利罪，累│
│    │欺得利犯行（車資部分）  │第2 項      │犯，處有期徒刑肆月。  │
│    ├────────────┼──────┼───────────┤
│    │如事實欄一（六）所述之竊│刑法第320 條│乙○○犯竊盜罪，累犯，│
│    │盜犯行（竊盜部分）      │第1 項      │處有期徒刑參月。      │
├──┼────────────┼──────┼───────────┤
│7   │如事實欄一（七）所述之詐│刑法第339 條│乙○○犯詐欺取財罪，累│
│    │欺得利犯行（油錢部分）  │第1 項      │犯，處有期徒刑參月。  │
├──┼────────────┼──────┼───────────┤
│8   │如事實欄一（八）所述之詐│刑法第339 條│乙○○犯詐欺取財罪，累│
│    │欺得利犯行（油錢部分）  │第1 項      │犯，處有期徒刑參月。  │
├──┴────────────┴──────┴───────────┤
│應執行有期徒刑參年陸月。                                            │
└──────────────────────────────────┘


司法院資訊處製作；財團法人民間司法改革基金會備份。
